臺灣高等法院高雄分院民事判決　　 110年度重上更一字第17號
上　訴　人　彰化商業銀行股份有限公司

法定代理人　凌忠嫄　
訴訟代理人　林芊亨　
被 上訴 人　蘇宗惠　
訴訟代理人　江雍正律師
　　　　　　陶德斌律師
　　　　　　孔德鈞律師
上列當事人間請求清償借款事件，上訴人對於中華民國108 年8
月2 日臺灣高雄地方法院108 年度重訴字第24號第一審判決提起
上訴，經最高法院第一次發回更審，本院於110年9月29日言詞辯
論終結，判決如下：
    主      文
上訴駁回。
第二審及發回前第三審訴訟費用由上訴人負擔。
    事實及理由
一、上訴人主張：被上訴人於民國81年5 月20日向伊申設帳戶同
    時簽立授信約定書（下稱系爭約定書），並辦理印鑑留存。
    嗣訴外人林淑芬（90年9 月21日死亡）於89年6 月8 日邀同
    被上訴人為連帶保證人簽立借據（下稱系爭借據），向伊借
    貸新臺幣（下同）1,400 萬元，約定90年6 月8 日還款。若
    未按期清償，應依約定借款利率給付遲延利息，並就逾期在
    6 個月以內者，按約定借款利率一成加計違約金，超過6 個
    月部分則以約定借款利率二成計付（下稱系爭債務），林淑
    芬並提供名下不動產供抵押擔保。嗣系爭債務屆期未獲還款
    ，伊先後聲請對抵押物為強制執行，經受償及抵充後，尚餘
    本金新臺幣（下同）9,627,492 元及原判決附表（下稱附表
    ）所示之利息、違約金未獲清償。為此，爰依民法連帶保證
    之法律關係，求為判命：被上訴人應給付上訴人9,627,492
    元，及如附表所示之利息、違約金。
二、被上訴人則以：伊於89年2 月12日出境，迄至同年10月3 日
    始再入境，前妻林淑芬辦理借款，伊並未在場，上訴人所提
    系爭借據「連帶保證人」欄之簽名蓋印，均係他人未經伊同
    意擅自所為。伊與林淑芬因長期分居兩地而感情不睦，嗣於
    90年4 月23日離婚，實無可能同意擔任系爭債務之連帶保證
    人（下稱系爭連帶保證債務）等語為辯。
三、原審為上訴人敗訴之判決，上訴人不服提起上訴，上訴聲明
    ：㈠原判決廢棄。㈡被上訴人應給付上訴人9,627,492 元，
    及如附表所示之利息、違約金。被上訴人於本院捨棄時效抗
    辯（見本院卷第98頁），答辯聲明：如主文所示。
四、兩造不爭執之事項：
  ㈠系爭債務主債務人林淑芬自90年6 月8 日開始未依約清償。
  ㈡被上訴人於81年5 月20日向上訴人申設帳戶，並簽立授信約
    定書、留存印鑑卡所示印鑑章。
  ㈢訴外人蘇信瑋、蘇信豪為系爭債務主債務人林淑芬之繼承人
    ，亦為被上訴人之子。
  ㈣系爭借據上被上訴人之印文為真正，惟簽名非被上訴人所為
    。
  ㈤系爭債務以及系爭連帶保證債務於89年6 月8 日締約前後，
    上訴人未與主債務人以及被上訴人進行對保。
五、本件爭點：
  ㈠系爭連帶保證債務是否合法成立生效？
  ㈡上訴人請求被上訴人給付9,627,492 元，及如附表所示之利
    息、違約金，有無理由？
六、經查：
  ㈠本件被上訴人前於81年5 月20日向上訴人申設帳戶，並簽立
    授信約定書、留存印鑑卡所示印鑑章，由主債務人林淑芬辦
    理貸款。嗣於89年6 月8 日前述貸款續貸，並簽立系爭借據
    ，惟上訴人並未與主債務人以及被上訴人重新進行對保，系
    爭借據上被上訴人之印文雖為真正，然簽名非被上訴人所為
    。後系爭債務主債務人林淑芬自90年6 月8 日開始未依約清
    償等節，為兩造所不爭執（見本院卷第128 頁），並為上訴
    人自承在卷（見本院卷第96頁），復有系爭借據在卷可稽（
    見原審卷第107 頁、第109 頁），自堪信為真實。
  ㈡本件上訴人雖主張依據系爭約定書所載，被上訴人同意以印
    鑑使用於上訴人各種票據借據及一切憑證，兩造約定立印鑑
    人與銀行往來時，僅憑其約定之印鑑即可，嗣後就借據或貸
    款契約之訂立、變更，悉視其上所顯現之印文是否與授信契
    約書及印鑑卡相符而辦理，系爭連帶保證債務借據上所蓋印
    文，既係與前揭印鑑相符，故該連帶保證債務自屬成立等云
    云。然查：
  ⒈按代理權之授與，應向代理人或向代理人對之為代理行為之
    第三人，以意思表示為之。此項意思表示，固不以明示為限
    ，惟默示的授與代理權，仍須表意人之舉動或其他情事等之
    間接事實，與授與代理權之事項，具相當之關連性為必要。
    又認定事實應憑證據，法院採為認定事實之證據，必於訟爭
    事實有相當之證明力，斷不能以單純論理為臆測之根據，而
    就訟爭事實為推認判斷。
  ⒉查本件依卷附系爭約定書所示，除於第10條約定略以：凡持
    有立約人印鑑請求被上訴人返還或更換擔保物及其有關文件
    者，均視為立約人之代理人（見原審卷第24頁）外，其餘條
    款並無授與代理權予持有印鑑者之意旨，第1 條、第2 條亦
    僅就「一切債務」之範圍，及對印鑑變更未為通知或辦理變
    更、註銷手續之效果而為約定。故本件並不能以有其特定約
    定目的之第1 條、第2 條，作為認定被上訴人向上訴人為授
    與持有印鑑者為其代理人意思表示之依據。再者，上開第10
    條之約定，依其文義，係以印鑑章持有人就「請求返還或更
    換擔保物及其有關文件」，始得「視為立約人之代理人」，
    並未包括概括授權印鑑章持有人可代理上訴人為其他任何法
    律行為之意。上訴人主張被上訴人已為授與持有印鑑者為其
    代理人之意思表示，自屬無據。
  ⒊又稱保證者，謂當事人約定，一方於他方之債務人不履行債
    務時，由其代負履行責任之契約，民法第739 條定有明文。
    連帶保證既為保證契約之一種，自應由雙方當事人就保證人
    願與主債務人負同一清償責任有意思之合致，始足成立。而
    就意思表示合致，雖不以當事人雙方本人親為，得由他人代
    理或傳達，但代理人仍須經本人授與代理權，方對本人發生
    效力，單純持有他人印鑑章，難認該當於授與代理權。系爭
    借據上之印鑑章非被上訴人本人蓋用，當時上訴人並未與被
    上訴人本人對保，均為上訴人所自承（見本院卷第96頁至第
    97頁），則在無其他證據下，依上述說明，自不得逕以林淑
    芬持用被上訴人印鑑章，且當時為被上訴人之妻，即可謂其
    無須被上訴人授與代理權，而得當然合法代理被上訴人。
  ⒋故系爭連帶保證債務並未否合法成立生效，上訴人請求被上
    訴人給付9,627,492 元，及如附表所示之利息、違約金，即
    無所據。
七、綜上所述，本件上訴人求為判命被上訴人應給付上訴人9,62
    7,492 元，及如附表所示之利息、違約金，為無理由，應予
    駁回。原審為上訴人敗訴之判決，核無不當。上訴意旨指摘
    原判決不當，求予廢棄改判，為無理由，應予駁回。
八、據上論結，本件上訴為無理由，爰判決如主文。
中    華    民    國   110    年    10    月    13    日
                        民事第一庭
                                  審判長法官  謝靜雯
                                  法      官  邱泰錄
                                  法      官  劉傑民
以上正本證明與原本無異。
如對本判決上訴，須於判決送達後20日內向本院提出上訴狀，其
未表明上訴理由者，應於上訴後20日內向本院提出上訴理由書（
均須按他造當事人之人數附繕本）。上訴時應提出委任律師或具
有律師資格之人之委任狀，並依附註條文規定辦理。
中    華    民    國   110    年    10    月    13    日
                                      書記官  林家煜
附註：
民事訴訟法第466條之1：
對於第二審判決上訴，上訴人應委任律師為訴訟代理人，但上訴
人或其法定代理人具有律師資格者，不在此限。
上訴人之配偶、三親等內之血親、二親等內之姻親，或上訴人為
法人、中央或地方機關時，其所屬專任人員具有律師資格並經法
院認適當者，亦得為第三審訴訟代理人。
第1項但書及第2項情形，應於提起上訴或委任時釋明之。